臺灣高等法院臺中分院刑事判決
110年度上訴字第1235號
上  訴  人  臺灣臺中地方檢察署檢察官
被      告  李孟衡



選任辯護人  彭佳元律師（法扶律師）                  
上列上訴人即被告因毒品危害防制條例等案件，不服臺灣臺中地
方法院109年度訴字第1026號中華民國110年3月3日第一審判決（
起訴案號：臺灣臺中地方檢察署108年度偵字第10848號、109年
度偵字第7628號），提起上訴，本院判決如下：
    主  文
原判決撤銷。
李孟衡犯如附表主文欄所示之罪，各處如附表主文欄所示之刑及
沒收。應執行有期徒刑肆年。
扣案新臺幣伍萬伍仟貳佰元沒收。 
    犯罪事實
一、李孟衡明知3,4-亞甲基雙氧甲基安非他命及甲基安非他命均
     係毒品危害防制條例所列第二級毒品，愷他命、氯乙基卡
    西 酮、甲苯基乙基胺戊酮、4-甲基甲基卡西酮及硝甲西泮
    均係 同條例所列第三級毒品，硝西泮則係同條例所列第四
    級毒品 ，均不得販賣，竟基於參與犯罪組織之犯意，於民
    國108年4 月初，加入由張○○（原審通緝中）及真實姓名年
    籍均不詳、FACETIME通訊軟體暱稱設為葡萄圖案之人（下稱
    「葡萄」）及綽號各為「小七」、「阿倫」之人等成年人所
    組成以微信通訊軟體暱稱「MTM精美汽車美容」、「阿里巴
    巴」等帳號對外與購毒者聯繫之3 人以上、以販賣第二、三
    、四級毒品為目的而具有持續性、牟利性之有結構性組織（
    下稱本案販毒集團），且分擔至指定地點與購毒者交易之工
    作，而參與本案販毒集團之犯罪組織，並於參與期間內，先
    後為下列行為：
  ㈠李孟衡與張○○、「葡萄」、「小七」、「阿倫」共同基於 販
    賣第三、四級毒品以營利之犯意聯絡，於108年4月2日15時
    許，由張○○將「葡萄」等人所交付毒品整理好後連同車牌號
    碼0000-00號自用小客車（下稱本案小客車）一併交付李孟
    衡，再由李孟衡駕駛本案小客車前往臺中市北屯區軍功 路
    附近之麥當勞速食店，將摻有第三級毒品4-甲基甲基卡西 
    酮、硝甲西泮及第四級毒品硝西泮等成分之毒品咖啡包1包 
    交付何○○，並向何○○收取新臺幣（下同）700元作為對 價，
    而完成交易，以此方式共同販賣第三、四級毒品與何智 倫1
    次而牟利，隨後張○○即退出本案販毒集團。
  ㈡李孟衡與「葡萄」、「小七」、「阿倫」共同基於販賣第二 
    、三級毒品以營利之犯意聯絡，於108年4月9日14時許， 由
    李孟衡駕駛本案小客車前往臺中市○區○○路0 段0號，將如附
    表一編號一所示摻有第二級毒品3,4-亞甲基雙氧甲基 安非
    他命、甲基安非他命及第三級毒品愷他命等成分之搖頭 丸
    交付斯時係配合警員追查毒品交易而與本案販毒集團聯繫 
    之陳○○，並向陳○○收取1,800元作為對價，以此方式共 同著
    手販賣第二、三級毒品之行為，惟因陳○○並無購買毒 品之
    真意而販賣未遂。
  ㈢李孟衡與「葡萄」、「小七」、「阿倫」共同基於販賣第二 
    、三、四級毒品以營利之犯意聯絡，於108年4月9日14時30
    分許，由李孟衡駕駛本案小客車前往臺中市○○區○○路000號
    前，將如附表一編號二所示摻有第二級毒品3,4-亞甲基雙氧
    甲基安非他命、甲基安非他命及第三級毒品愷他命等成分之
    搖頭丸及如附表一編號三所示摻有第三級毒品4-甲基甲基卡
    西酮、硝甲西泮及第四級毒品硝西泮等成分之毒品咖啡包交
    付何○○，並向何○○收取1,300元作為對價，以此方式共同販
    賣第二、三、四級毒品與何○○1次而牟利。
  ㈣李孟衡與「葡萄」、「小七」、「阿倫」共同基於販賣第三 
    級毒品以營利之犯意聯絡，於108年4月9日15時37分許，由
    李孟衡駕駛本案小客車前往臺中市○區○○○○路00號前 ，將如
    附表一編號四所示第三級毒品愷他命交付鄧○○，並 向鄧○○
    收取3,800元作為對價，以此方式共同販賣第三級 毒品與鄧
    ○○1次而牟利。
　㈤嗣經警員①於108年4月9日14時30分許，在臺中市○區○○路0段0
    00號查獲何○○持有如附表一編號二、三所示之毒品；②於同
    日15時37分許，在臺中市○區○○○路0段00號查獲鄧○○持有如
    附表一編號四所示之毒品；③於108年4月9日16時10分許，在
    臺中市○區○○路0段000號前查獲李孟衡，並徵其同意搜索本
    案小客車後，扣得如附表一編號一（陳○○交由警方查扣）、
    五至八所示之毒品、如附表二編號一至三所示之手機及現金
    、前揭㈡部分陳○○交予李孟衡之千元鈔票2張（業經陳○○領回
    ），因而查悉上情。
二、案經臺中市政府警察局第二分局報告暨臺灣臺中地方檢察署
    檢察官自動檢舉簽分偵查起訴。
    理  由
壹、證據能力：
一、按被告以外之人於審判外之陳述，雖然不符合刑事訴訟法第
    159條之1至第159條之4之規定，但經當事人於審判程序同意
    作為證據，法院審酌該言詞陳述或書面陳述作成時之情況，
    認為適當者，亦得為證據；當事人、代理人或辯護人於法院
    調查證據時，知有第159條第1項不得為證據之情形，而未於
    言詞辯論終結前聲明異議者，視為有前項之同意。刑事訴訟
    法第159條之5第1項、第2項分別定有明文。查就本判決以下
    所引用被告以外之人於審判外之陳述，檢察官、上訴人即被
    告李孟衡（下稱被告）及其辯護人均表示無意見或同意有證
    據能力（見本院卷第137至141、152至155頁），本院審酌上
    開證據資料製作時之情況，尚無違法不當及證明力明顯過低
    之瑕疵之情形，依上開規定，均具有證據能力。
二、非供述證據之物證，或以科學、機械之方式，對於當時狀況
     所為忠實且正確之記錄，性質上並非供述證據，無傳聞法
    則 規定之適用，如該非供述證據非出於違法取得，並已依
    法踐 行調查程序，即不能謂其無證據能力。本件判決以下
    引用之 非供述證據，經本院於審理時依法踐行調查證據程
    序，與本 案待證事實具有自然之關聯性，且無證據證明係
    公務員違法 取得之物，依法自得作為證據。
貳、認定犯罪事實之證據及理由：
一、上開犯罪事實，業據被告於警詢、偵訊、原審及本院均坦承
    不諱（見警卷第17至57、63至69頁；他卷第231至239頁；偵
    10848卷第343至347、451至453頁；原審卷第79至83、200 
    至201頁；本院卷第136、141、157至159頁），核與證人張○
    ○於警詢及偵訊之證述（見警卷第77至91頁；偵10848卷第38
    9至396、438至439、451至453 頁）、證人陳○○於警詢及偵
    訊之證述（見警卷第93至129頁；他卷第65至67、109至114
    頁；偵10848卷第425至427頁）、證人何○○於警詢及偵訊之
    證述（見警卷第135至153頁；他卷第129至133頁；偵10848
    卷第437至439頁）、證人鄧○○於警詢及偵訊之證述（見警卷
    第165至175頁；他卷第223至226頁；偵10848卷第438至439
    頁）、證人即本案小客車車主周○○於警詢之證述（見警卷第
    187至189頁）、證人即車商吳○○於警詢之證述（見警卷第19
    3至195頁）、證人即張○○之母汪○○於警詢之證述（見警卷第
    199至205頁）均大致相符，並有刑案偵查報告（見他卷第7
    至13頁）、本案小客車之車輛詳細資料報表（見他卷第219
    頁）、被告與張○○間之對話紀錄截圖照片（見警卷第71至73
    頁）、陳○○及何○○出具之指認犯罪嫌疑人紀錄表（見警卷第
    131至133、155至157頁）、本案小客車蒐證照片（見警卷第
    159、181頁）、何○○及鄧○○與「阿里巴巴」帳號間之微信通
    訊軟體對話紀錄截圖照片（見警卷第183至185頁）、本案小
    客車貸款及承租相關資料（見警卷第196至198頁）、被告、
    何○○及鄧○○之搜索扣押筆錄及扣押物品目錄表（見警卷第20
    7至211、223至227、231至235頁）、贓物認領保管單（見警
    卷第215、323頁）、警員蒐證照片（見警卷第241至249頁）
    、勘驗被告所持用手機之翻拍照片暨對話內容譯文（見警卷
    第271至281頁）、如附表一所示毒品之衛生福利部草屯療養
    院鑑驗書（見警卷第301至321頁）、員警職務報告（見偵10
    848卷第465至466頁）在卷可憑，復有如附表一及附表二所
    示之物扣案可佐，足認被告前揭任意性自白確與事實相符，
    而堪採信。
二、衡以近年政府為杜絕毒品之氾濫，已嚴加查緝毒品流通，苟
    非有所利得，被告等人應無供給毒品與何○○、陳○○、鄧○○等
    人之動機，且依被告所述，其販賣每包毒咖啡包或每粒搖頭
    丸可抽取200元之報酬（見警卷第67頁；原審卷第79頁），
    足認被告等人均具有營利之意圖。
三、綜上所述，本案事證明確，被告上開販賣毒品既遂及未遂之
    犯行，均可認定，皆應依法論科。
參、論罪說明：
一、被告為犯罪事實欄一、㈠、㈡、㈢、㈣所示行為後，毒品危害防
    制條例第4條第2項、第3項、第4項及第9條第3項等規定業於
    109年1月15日修正公布，於109年7月15日生效，修正情形分
    別為：①依修正前毒品危害防制條例第4條第2項規定，販賣
    第二級毒品罪之法定刑係「無期徒刑或7年以上有期徒刑，
    得併科新臺幣1千萬元以下罰金」，修正後提高為「無期徒
    刑或10年以上有期徒刑，得併科新臺幣1千5百萬元以下罰金
    」；②依修正前毒品危害防制條例第4條第3項規定，販賣第
    三級毒品罪之法定刑係「7年以上有期徒刑，得併科新臺幣7
    百萬元以下罰金」，修正後提高為「7年以上有期徒刑，得
    併科新臺幣1千萬元以下罰金」；③依修正前毒品危害防制條
    例第4條第4項規定，販賣第四級毒品罪之法定刑係「5年以
    上12年以下有期徒刑，得併科新臺幣3 百萬元以下罰金」，
    修正後提高為「5年以上12年以下有期徒刑，得併科新臺幣5
    百萬元以下罰金」；④於此次毒品危害防制條例修正前，犯
    同條例第4條至第8條之罪而混合2種以上之毒品者，並無加
    重其刑之規定，修正後則增訂同條例第9條第3項規定，明定
    於此等情形適用其中最高級別毒品之法定刑，並加重其刑至
    2分之1；⑤修正前毒品危害防制條例第17條第2項規定「犯第
    4條至第8條之罪於偵查及審判中均自白者，減輕其刑」，修
    正後則規定為「犯第4條至第8條之罪於偵查及『歷次』審判中
    均自白者，減輕其刑」，依修正理由乃指歷次事實審審級（
    包括更審、再審或非常上訴後之更為審判程序），且於各該
    審級中，於法官宣示最後言詞辯論終結時，被告均自白陳述
    始有減輕其刑規定之適用。經比較新舊法結果，上開修正後
    之各規定均未較有利於被告，依刑法第2條第1項前段規定，
    本案均應適用其行為時法即上開修正前毒品危害防制條例之
    規定。
二、被告係於參與本案販毒集團此一犯罪組織之行為繼續中，先
     後為上開各販賣毒品犯行，該參與本案犯罪組織與其後之
    多次販賣毒品之行為皆有所重合，然因被告僅為一參與犯罪
    組 織行為，侵害一社會法益，屬單純一罪，應僅就與參與
    犯罪 組織罪時間較為密切之首次販賣毒品犯行論以參與犯
    罪組織 罪及販賣毒品罪之想像競合犯，而其他販賣毒品犯
    行，祗需 單獨論罪科刑即可，無需再另論以參與犯罪組織
    罪，以避免 重複評價（最高法院109年度台上字第3945號判
    決意旨參照）。
三、核被告所為：①就犯罪事實欄一、㈠部分，係犯組織犯罪防制
    條例第3條第1項後段之參與犯罪組織罪、修正前毒品危害防
    制條例第4條第3項之販賣第三級毒品罪及修正前毒品危害防
    制條例第4條第4項之販賣第四級毒品罪；②就犯罪事實欄一
    、㈡部分，係犯修正前毒品危害防制條例第4條第6 項、第2
    項之販賣第二級毒品未遂罪、修正前毒品危害防制條例第4
    條第6項、第3項之販賣第三級毒品未遂罪；③就犯罪事實欄
    一、㈢部分，係犯修正前毒品危害防制條例第4條第2項之販
    賣第二級毒品罪、修正前毒品危害防制條例第4條第3項之販
    賣第三級毒品罪及修正前毒品危害防制條例第4條第4項之販
    賣第四級毒品罪；④就犯罪事實欄一、㈣部分，係犯修正前毒
    品危害防制條例第4條第3項之販賣第三級毒品罪。被告如犯
    罪事實欄一、㈡及㈢所示各次因販賣第二級毒品犯行而持有第
    二級毒品之低度行為，各為其販賣第二級毒品之高度行為所
    吸收，均不另論罪；被告於108年4月9日所為如犯罪事實欄
    一、㈡、㈢、㈣所示各次因販賣第三級毒品犯行而持有第三級
    毒品純質淨重20公克以上之低度行為，各為其販賣第三級毒
    品之高度行為所吸收，亦均不另論罪。　　
四、被告與張○○、「葡萄」、「小七」、「阿倫」等人間，就犯
    罪事實欄一、㈠所示販賣毒品犯行，具有犯意聯絡與行為分
    擔，為共同正犯。被告與「葡萄」、「小七」、「阿倫」等
    人間，就犯罪事實欄一、㈡、㈢、㈣所示販賣毒品犯行，具有
    犯意聯絡與行為分擔，為共同正犯。
五、被告所為犯罪事實欄一、㈠、㈡、㈢部分，各係以一行為犯上
    開數罪，均為想像競合犯，應依刑法第55條前段規定，分別
    就犯罪事實欄一、㈠部分，從一重以販賣第三級毒品罪處斷
    ；就犯罪事實欄一、㈡部分，從一重以販賣第二級毒品未遂
    罪處斷；就犯罪事實欄一、㈢部分，從一重以販賣第二級毒
    品罪處斷。
六、被告所犯上開2次販賣第三級毒品罪【犯罪事實欄一、㈠及㈣
    】、1次販賣第二級毒品未遂罪【犯罪事實欄一、㈡】、1次
    販賣第二級毒品罪【犯罪事實欄一、㈢】，犯意各別，行 為
    互殊，應予分論併罰。
肆、刑之加重或減輕：
一、被告已著手於犯罪事實欄一、㈡所示犯行之實行而不遂，為
    未遂犯，應依刑法第25條第2項規定，減輕其刑。
二、被告就上開各次販賣毒品犯行於偵查及審判中均自白犯罪，
    應依修正前毒品危害防制條例第17條第2項規定各減輕其刑
    ，並就事實欄一、㈡部分依法遞減之。
三、被告於偵查及審判中均自白其加入本案販毒集團之參與犯罪
    組織犯行，就其所犯參與犯罪組織罪原應依組織犯罪防制條
    例第8條第1項後段規定減輕其刑，然因本案犯罪事實欄一、
    ㈠部分係一行為同時犯參與犯罪組織罪、販賣第三級毒品罪
    及販賣第四級毒品罪，為想像競合犯，依刑法第55條前段規
    定，從一重論以販賣第三級毒品罪，為予適度評價，故將於
    依刑法第57條科刑時一併衡酌被告就上開輕罪（即參與犯罪
    組織罪）部分具有上開減刑事由情事，附此敘明。
四、被告雖曾於警詢及偵訊時供承其毒品來源係張○○、「葡萄 
    」、「小七」、「阿倫」等人（見警卷第65頁；偵10848卷
    第345至346頁）。惟按毒品危害防制條例第17條第1項所指
    「因而查獲其他正犯與共犯」，係指有偵查犯罪職權之公務
    員依循被告所提供之毒品來源具體資料，而查獲於該毒品流
    通過程各階段中供給毒品之相關嫌犯，包括涉嫌供給被告毒
    品之一切直接、間接前手，或與被告共犯本案之正犯、共犯
    皆屬之（最高法院101年度台上字第4766號判決意旨參照）
    。本案被告為警查獲時，明知本案小客車係張○○所承租，未
    對警方供述張○○與本案有關，係警員通知本案小客車之車主
    即車行負責人至警局說明後，知悉本案小客車係由張○○所使
    用，並查悉張○○與被告為高中同學後，提示租車資料向被告
    確認，被告始供承其毒品來源係張○○等情，有臺中市政府警
    察局第二分局109年8月12日函（見原審卷第107、169頁）在
    卷可參，足認本案偵查機關於被告為前揭供述前，顯然即已
    因本案小客車使用情形等證據而合理懷疑張○○係本案相關嫌
    犯，並非係依循被告提供之毒品來源具體資料而查獲張○○，
    又被告亦未提供其餘「葡萄 」、「小七」、「阿倫」等人
    之相關具體資料供偵查機關追查，不足使偵查機關因而查獲
    其他正犯或共犯。是被告就其所涉各犯行均無從適用毒品危
    害防制條例第17條第1項之規定，辯護意旨主張適用上開規
    定減輕其刑云云（見本院卷第116至118、136頁），尚非可
    採。
五、是否適用刑法第59條規定之說明：
　㈠按刑法第59條規定之酌量減輕其刑，必須犯罪另有特殊之 原
    因與環境，在客觀上足以引起一般同情，認為即使予以宣 
    告法定最低度刑，猶嫌過重者，始有其適用。此所謂法定最
     低度刑，固包括法定最低本刑；惟遇有其他法定減輕之事
    由 者，則應係指適用其他法定減輕事由減輕其刑後之最低
    度刑 而言。倘被告別有法定減輕事由者，應先適用法定減
    輕事由 減輕其刑後，猶認其犯罪之情狀顯可憫恕，即使科
    以該減輕後之最低度刑仍嫌過重者，始得適用刑法第59條規
    定酌量減 輕其刑。
　㈡查本案被告所犯販賣第二級毒品罪【犯罪事實欄一、㈢部分】
    、販賣第二級毒品未遂罪【犯罪事實欄一、㈡部分】、販賣
    第三級毒品罪【犯罪事實欄一、㈠及㈣部分】之最輕本刑，均
    為有期徒刑7年。又被告所犯上開販賣第二級毒品罪及販賣
    第三級毒品罪，均得依修正前毒品危害防制條例第17條第2
    項規定減輕其刑；被告所犯上開販賣第二級毒品未遂罪，得
    依修正前毒品危害防制條例第17條第2項及刑法第25條第2項
    規定遞減輕其刑。故被告所犯上開各罪，須於依前揭減刑規
    定，減輕或遞減輕其刑後，尤嫌過重時，始得適用刑法第59
    條規定酌量減輕其刑。而本院斟酌被告前曾因妨害自由、不
    能安全駕駛案件，經臺灣臺南地方檢察署檢察官及臺灣臺中
    地方檢察署檢察官分別為緩起訴處分確定，已有觸法犯案之
    前科，此有臺灣高等法院被告前案紀錄表在卷可參，猶不知
    律己守法，再為本案犯罪；又毒品對社會秩序及國民健康危
    害甚鉅，被告係智識健全之成年人，對政府嚴格查緝販賣毒
    品行為，自無不知之理，竟參與本案犯罪組織，分工販賣毒
    品給何○○、陳○○及鄧○○等人，且其不僅有販賣單一種類毒品
    ，更有販賣危險性及致死率更高之混合毒品，戕害購毒者之
    身心健康，助長毒品流通，危害社會治安，惡性非輕，衡情
    ，實難認其上開販賣毒品犯行在客觀上有引起一般人同情，
    依一般國民社會感情，對照其所犯上開各罪分別依前揭減刑
    規定減輕或遞減輕其刑後可得判處之刑度，尚難認有情輕法
    重而顯可憫恕情事，均無適用刑法第59條規定酌量減輕其刑
    之餘地。　　　　
伍、撤銷改判之說明：
一、原審就被告上開販賣毒品犯行認均罪證明確，予以論罪科刑
    ，固非無見。惟查： 
　㈠被告前曾因妨害自由、不能安全駕駛案件，經檢察官為緩起
    訴處分確定，已有觸法犯案之前科，猶不知律己守法，再為
    本案犯罪；又毒品對社會秩序及國民健康危害甚鉅，被告係
    智識健全之成年人，對政府嚴格查緝販賣毒品行為，自無不
    知之理，竟參與本案犯罪組織，分工販賣毒品給本案購毒者
    ，且其不僅有販賣單一種類毒品，更有販賣危險性及致死率
    更高之混合毒品，戕害購毒者之身心健康，助長毒品流通，
    危害社會治安，惡性非輕，衡情，實難認被告上開販賣犯行
    毒品在客觀上有引起一般人同情，依一般國民社會感情，對
    照其所犯上開各罪分別得依修正前毒品危害防制條例第17條
    第2項規定減輕其刑，或得再依刑法第25條第2項規定遞減輕
    其刑後，其各罪可得判處之刑度皆已無情輕法重而顯可憫恕
    情事，均無適用刑法第59條規定酌量減輕其刑之餘地，有如
    前述。原審未斟酌上情，就被告所犯販賣第三級毒品罪【犯
    罪事實欄一、㈠及㈣部分】及販賣第二級毒品罪【犯罪事實欄
    一、㈢部分】，於依修正前毒品危害防制條例第17條第2項規
    定各減輕其刑後，又再適用刑法第59條規定各遞減輕其刑，
    容有違誤，原判決就犯罪事實欄一、㈠、㈢、㈣部分之量刑，
    自屬過輕，難認妥適。　　　　
　㈡犯罪事實欄一、㈠、㈡、㈢、㈣所示各罪，經依前揭所述減刑規
    定減輕或遞減輕其刑後，各所得量處之刑度均係不得易科罰
    金及不得易服社會勞動之刑，應於裁判時合併定其應執行之
    刑。又因如犯罪事實欄一、㈠、㈢、㈣所示販賣毒品罪，皆無
    刑法第59條規定適用之餘地，上開3罪所得量處之刑度各已
    逾有期徒刑2年。故就犯罪事實欄一、㈠、㈡、㈢、㈣所示各罪
    所處之刑所定應執行刑，顯無可能是「2年以下有期徒刑」
    ，核與刑法第74條第1項所規定「受2年以下有期徒刑、拘役
    或罰金之宣告」之得宣告緩刑要件不符，不得宣告緩刑，是
    原審就本案各罪所定應執行刑及宣告緩刑，亦均有未洽。
　㈢是以，是檢察官上訴意旨以原審量刑失當及不應宣告緩刑為
    由指摘原判決違誤，為有理由，自應由本院將原判決撤銷改
    判。
二、爰審酌被告正值青年，並非無謀生能力，其明知毒品濫用已
     造成社會安寧秩序、國人身心健康之重大危害，倘若將毒
    品予以散布更可能加劇社會上毒品濫用情形，竟貪圖不正報
    酬，參與本案販毒集團而共同為上開販賣毒品犯行，並分擔
    出面交易毒品之分工，對社會治安及他人健康已有相當影響
    ，惡性非輕，應予非難；並考量被告於犯後坦白犯行，態度
    尚稱良好，兼衡其犯罪手段、角色分工、各次販賣毒品之數
    量及金額；兼衡被告犯案之年紀、其素行紀錄，及其自陳係
    大學在學中之智識程度，從事汽車美容工作、父親中風、需
    扶養及照顧父親之家庭生活狀況（見本院卷第104至114、15
    9至160頁）等一切情狀，分別量處如附表主文欄所示之刑，
    並斟酌其各次販賣毒品犯行之情節、行為次數，及其數次販
    賣毒品對於危害法益之加重效應等情狀，定其應執行刑如主
    文第2項所示。
三、另本案就被告所犯上開各罪所處之刑所定應執行刑（如主文
    第2項所示），已逾有期徒刑2年，核與刑法第74條第1項所
    規定「受2年以下有期徒刑、拘役或罰金之宣告」之得宣告
    緩刑要件不符，不得宣告緩刑，是辯護意旨請求宣告緩刑云
    云（見本院卷第104頁），尚非可採，附此敘明。　　
陸、不諭知強制工作之說明：
　　公訴意旨雖聲請依組織犯罪防制條例第3條第3項規定對被 
    告宣告強制工作。惟查本案被告係以一行為觸犯參與犯罪組
    織罪及販賣第三級毒品罪，依刑法第55條前段規定，從一重
    以販賣第三級毒品罪處斷而為科刑，業如前述，法院自應審
    酌個案情節，如認有預防矯治其社會危險性之必要，且符合
    比例原則之範圍內，得依組織犯罪防制條例第3條第3項規定
    ，一併宣告刑前強制工作（最高法院108年度台上大字第230
    6號裁定意旨參照）。本院考量被告參與本案販毒集團之犯
    罪組織，係分擔出面交易毒品之工作，衡情，應非該組織內
    較高階之成員，且其犯罪期間僅數日即遭查獲，被告犯後復
    迭坦承犯行，現在大學就學中，並有正當工作，有如前述，
    則依其犯罪及再犯之危險性，衡諸比例原則，本案應尚無為
    預防矯治被告之社會危險性而予以一併宣告刑前強制工作保
    安處分之必要，爰不予宣告強制工作。 
柒、沒收與否之說明：
一、扣案毒品部分：①扣案如附表一編號一所示搖頭丸，係被告
    為如犯罪事實欄一、㈡所示犯行遭查獲之第二級毒品，應依
    毒品危害防制條例第18條第1項前段，於如犯罪事實欄一、㈡
    所示犯行所諭知主文項下宣告沒收銷燬。②扣案如附表一編
    號三所示毒品咖啡包，係被告為如犯罪事實欄一、㈢所示犯
    行遭查扣之違禁物；扣案如附表一編號四所示愷他命，係被
    告為如犯罪事實欄一、㈣所示犯行遭查扣之違禁物，應依刑
    法第38條第1項，分別於被告如犯罪事實欄一、㈢及㈣所示犯
    行所諭知主文項下宣告沒收。③扣案如附表一編號五至七所
    示毒咖啡包及愷他命，係被告最後一次販賣第三級毒品（即
    犯罪事實欄一、㈣）犯行所餘遭查扣之違禁物，應依刑法第3
    8條第1項規定，於被告如犯罪事實欄一、㈣所示犯行所諭知
    主文項下宣告沒收。④扣案如附表一編號八所示搖頭丸，係
    被告最後一次販賣第二級毒品（即犯罪事實欄一、㈢）犯行
    所餘遭查獲之第二級毒品，應依毒品危害防制條例第18條第
    1項前段規定，於被告如犯罪事實欄一、㈢所示犯行所諭知主
    文項下宣告沒收銷毀。至於存放上開第二級毒品或違禁物之
    包裝袋，與其內存放之第二級毒品或違禁物難以完全析離，
    自應一併視為第二級毒品或違禁物，亦應分別依上開規定，
    併予沒收銷燬或沒收之；而鑑驗耗用之毒品既已滅失，自無
    庸宣告沒收銷燬，均併此敘明。
二、扣案如附表一編號二所示搖頭丸，雖係被告為如犯罪事實欄
    一、㈢所示犯行遭查獲之第二級毒品，惟上開毒品已經臺灣
    臺中地方法院（下稱臺中地院）以109年度單禁沒字第236號
    裁定宣告沒收銷燬，並已執行完畢（見原審卷第221頁），
    本案自無再予重複諭知沒收銷燬之必要，附此敘明。
三、扣案如附表二編號一、二所示之物，均係被告所有且供本案
    各次犯罪所用之物，此據被告供述在卷（見原審卷第201頁
    ），應依毒品危害防制條例第19條第1項規定，於被告各次
    犯行所諭知主文項下均予宣告沒收。
四、被告行為後，毒品危害防制條例第19條第3項有關沒收被告
    所得支配、取自其他違法行為所得之財物規定，業已於109 
    年1月15日修正公布，於同年7月15日生效。依刑法第2條第2
     項規定，本案有關被告此等所得之沒收，應適用上開修正
    後規定。又參諸上開規定之修正理由為：「因毒品犯罪常具
    有暴利，且多具有集團性及常習性，考量司法實務上，對於
    查獲時無法證明與本次犯罪有關，但可能與其他違法行為有
    關聯且無合理來源之財產證明，如不能沒收，將使毒品防制
    成效難盡其功，且縱耗盡司法資源仍未能調查得悉可能來源
    ，而無法沒收，產生犯罪誘因，而難以杜絕毒品犯罪行為。
    為彰顯我國對於毒品防制之重視，而有引進擴大沒收之必要
    。所謂擴大沒收，指就查獲被告本案違法行為時，亦發現被
    告有其他來源不明而可能來自其他不明違法行為之不法所得
    ，雖無法確定來自特定之違法行為，仍可沒收之」。經查：
    扣案如附表二編號三所示款項，包含被告為如犯罪事實欄一
    、㈢及㈣所示犯行之犯罪所得1,300元、3,800元，除此部分以
    外之其餘款項55,200元【計算式：60,300元－1,300 元－3,80
    0元＝55,200元】，及本案販毒集團於輪班交接時暫時交付被
    告之其他販賣毒品所得財物或被告其他來源不明之販毒行為
    所得等情，業據被告於偵訊及原審準備程序時供述：扣案款
    項是原本就放在車上，其中也有我販賣毒品的價金，上一班
    即「阿倫」早上開車來時，車上就有現金，約4萬多元，伊
    接班後賣毒品的錢也會放在車上，當天伊收了快1萬多元的
    現金，伊晚上交班給「阿倫」，「阿倫」過了晚上12時會將
    錢交給「葡萄」，而「阿倫」過了晚上12時以後的收入會在
    早上交給伊等語（見他卷第232至234頁、原審卷第81頁）明
    確，並有被告手機內記帳資料翻拍照片（見警卷第273頁）
    在卷可憑，足認上開扣案其餘款項55,200元，應係被告所得
    支配而取自其他違法行為所得財物。從而：①上開扣案1,300
    元、3,800元，既是被告為如犯罪事實欄一、㈢及㈣所示犯行
    之犯罪所得，自應依刑法第38條之1第1項前段規定，於就被
    告各該犯行所諭知主文項下宣告沒收；④上開扣案其餘款項5
    5,200元，既堪認係被告所得支配而取自其他違法行為所得
    財物，自應毒品危害防制條例第19條第3項規定，併予宣告
    沒收。
五、至於：①被告為如犯罪事實欄一、㈠所示犯行固有取得700 元
    ，然該等款項並未扣案，且依被告所述，此部分款項已由「
    阿倫」交給本案販毒集團（見本院卷第82頁），其所述情節
    尚合於一般販毒集團就所得款項常統一按分工計算報酬後再
    行分配之情，堪信屬實，復無積極證據足證被告就犯罪事實
    欄一、㈠所示犯行已有分潤取得任何報酬，自無從就此部分
    對被告為沒收或追徵之諭知；②如犯罪事實欄一、㈡所示犯行
    ，警方係實施誘捕偵查，被告所收取之現金，業經員警取回
    ，並發還證人陳○○，此據被告供述在卷（見原審卷第82頁）
    ，並有扣押物品目錄表（見警卷第211頁）及贓物認領保管
    單（見警卷第215頁）在卷可稽，被告就此部分犯行並無犯
    罪所得，亦無從諭知沒收或追徵；③被告所駕駛之本案小客
    車，係張○○以其母親名義向車商租用，非屬被告所有，此有
    本案小客車之車輛詳細資料報表（見他卷第219頁）及本案
    小客車貸款及承租相關資料（見警卷第196至198頁）在卷可
    稽，且被告本案販賣毒品數量非多，本可隨身攜帶，縱駕車
    前往交易地點，亦僅可認定為係前往犯罪現場之交通工具，
    尚乏積極證據證明該車係專供犯毒品危害防制條例第4條之
    罪所使用之交通工具，自無從依毒品危害防制條例第19條第
    2項規定諭知沒收（最高法院109年度台上字第801、2081號
    判決意旨參照），均附此敘明。
據上論結，應依刑事訴訟法第369條第1項前段、第364條、第299
條第1項前段，組織犯罪防制條例第3條第1項後段，毒品危害防
制條例第4條第2項（修正前）、第3項（修正前）、第4項（修正
前）、第6項、第17條第2項（修正前）、第18條第1項前段、第1
9條第1項、第3項，刑法第11條、第2條第1項前段、第2項、第28
條、第55條前段、第51條第5款、第25條第2項、第38條第1項、
第38條之1第1項前段，判決如主文。
本案經檢察官張良旭提起公訴，檢察官朱介斌提起上訴，檢察官
李月治到庭執行職務。
中　　華　　民　　國　　110 　年　　9 　　月　　9 　　日
                  刑事第四庭    審判長法　官  蔡名曜
                                      法　官  邱鼎文
                                      法　官  黃玉琪
以上正本證明與原本無異。
如不服本判決應於收受送達後20日內向本院提出上訴書狀，其未
敍述上訴理由者，並得於提起上訴後20日內向本院補提理由書
(均須按他造當事人之人數附繕本)「切勿逕送上級法院」。因疫
情而遲誤不變期間，得向法院聲請回復原狀。
　　　　　　　　　　　　　　　　　　　
　　　　　　　　　　　　　　　　　　　書記官  林姿妤
　　　　　　　　　　　　　　　　　　　
中　　華　　民　　國　　110 　年　　9 　　月　　9 　　日
附錄論罪科刑法條全文：
組織犯罪防制條例第3條
發起、主持、操縱或指揮犯罪組織者，處3年以上10年以下有期
徒刑，得併科新臺幣1億元以下罰金；參與者，處6月以上5年以
下有期徒刑，得併科新臺幣1千萬元以下罰金。但參與情節輕微
者，得減輕或免除其刑。
具公務員或經選舉產生之公職人員之身分，犯前項之罪者，加重
其刑至二分之一。
犯第1項之罪者，應於刑之執行前，令入勞動場所，強制工作，
其期間為3年。
前項之強制工作，準用刑法第90條第2項但書、第3項及第98條第
2項、第3項規定。
以言語、舉動、文字或其他方法，明示或暗示其為犯罪組織之成
員，或與犯罪組織或其成員有關聯，而要求他人為下列行為之一
者，處3年以下有期徒刑，得併科新臺幣3百萬元以下罰金：
一、出售財產、商業組織之出資或股份或放棄經營權。
二、配合辦理都市更新重建之處理程序。
三、購買商品或支付勞務報酬。
四、履行債務或接受債務協商之內容。
前項犯罪組織，不以現存者為必要。
以第5項之行為，使人行無義務之事或妨害其行使權利者，亦同
。
第5項、第7項之未遂犯罰之。
修正前毒品危害防制條例第4條
製造、運輸、販賣第一級毒品者，處死刑或無期徒刑；處無期
徒刑者，得併科新臺幣2千萬元以下罰金。
製造、運輸、販賣第二級毒品者，處無期徒刑或7年以上有期徒
刑，得併科新臺幣1千萬元以下罰金。
製造、運輸、販賣第三級毒品者，處7年以上有期徒刑，得併科
新臺幣7百萬元以下罰金。
製造、運輸、販賣第四級毒品者，處5年以上12年以下有期徒刑
，得併科新臺幣3百萬元以下罰金。
製造、運輸、販賣專供製造或施用毒品之器具者，處1年以上7年
以下有期徒刑，得併科新臺幣1百萬元以下罰金。
前五項之未遂犯罰之。
附表：
編號 犯罪事實 主文 一 犯罪事實欄一、㈠ 李孟衡共同販賣第三級毒品，處有期徒刑參年捌月。扣案如附表二編號一至二所示之物均沒收。 二 犯罪事實欄一、㈡ 李孟衡共同販賣第二級毒品未遂，處有期徒刑壹年拾月。扣案如附表一編號一所示之物沒收銷燬；扣案如附表二編號一至二所示之物均沒收。 三 犯罪事實欄一、㈢ 李孟衡共同販賣第二級毒品，處有期徒刑參年捌月。扣案如附表一編號八所示之物沒收銷燬；扣案如附表一編號三、附表二編號一至二所示之物及犯罪所得新臺幣壹仟參佰元均沒收。 四 犯罪事實欄一、㈣ 李孟衡共同販賣第三級毒品，處有期徒刑參年捌月。扣案如附表一編號四至七、附表二編號一至二所示之物及犯罪所得新臺幣參仟捌佰元均沒收。 
附表一：
編號 毒品名稱及數量 備註 一 搖頭丸參顆 ①綠色或淺綠色錠劑（驗前總淨重0.8973公克，驗餘總淨重0.6104公克），檢出第二級毒品3,4-亞甲基雙氧甲基安非他命、甲基安非他命、第三級毒品愷他命等成分（見警卷第305至307頁）。 ②犯罪事實欄一、㈡所交易之毒品（見警卷第211頁）。 二 搖頭丸壹顆 ①綠色碎錠（驗前淨重0.2641公克，驗餘淨重0.1567公克），檢出第二級毒品3,4-亞甲基雙氧甲基安非他命、甲基安非他命、第三級毒品愷他命等成分（見警卷第319頁）。 ②犯罪事實欄一、㈢所交易之毒品（見警卷第227頁）。 ③業經臺中地院109年度單禁沒字第236號裁定宣告沒收銷燬，並已執行完畢（見原審卷第219頁）。 三 毒咖啡包壹包（含包裝袋壹只） ①外觀為黑色包裝（內含褐色粉末，驗前淨重6.4726公克，驗餘淨重5.4313公克），檢出第三級毒品4-甲基甲基卡西酮、微量硝甲西泮、第四級毒品微量硝西泮等成分（見警卷第319頁）。 ②犯罪事實欄一、㈢所交易之毒品（見警卷第227頁）。　 四 愷他命壹包（含包裝袋壹只） ①淡褐色結晶（驗前淨重1.6253公克，驗餘淨重1.6229公克），檢出第三級毒品愷他命成分（見警卷第321頁）。 ②犯罪事實欄一、㈣所交易之毒品（見警卷第235頁）。 五 毒咖啡包陸包（含包裝袋陸只） ①外觀標示「DIABLO」彩色方塊包裝（內含淡黃色粉末，驗前總淨重46.4367公克，驗餘總淨重33.5786公克），檢出第三級毒品氯乙基卡西酮、微量甲苯基乙基胺戊酮等成分，其中第三級毒品氯乙基卡西酮驗前總純質淨重約1.0216公克（見警卷第301至303、313至315頁）。 ②被告為警查獲時所持有之毒品（見警卷第211頁）。　 六 毒咖啡包伍包（含包裝袋伍只） ①外觀為黑色包裝（內含褐色粉末，驗前總淨重34.4717公克，驗餘總淨重24.0119公克），檢出第三級毒品4-甲基甲基卡西酮、微量硝甲西泮、第四級毒品微量硝西泮等成分，其中第三級毒品4-甲基甲基卡西酮驗前總純質淨重約0.6205公克（見警卷第303至305、313至315頁）。 ②被告為警查獲時所持有之毒品（見警卷第211頁）。 七 愷他命拾包（含包裝袋拾只） ①外觀為淡褐色結晶（驗前總淨重為21.1477公克，驗餘總淨重20.6813公克），檢出第三級毒品愷他命成分，且驗前總純質淨重約18.6311公克（見警卷第307至311、315頁）。 ②被告為警查獲時所持有之毒品（見警卷第211頁）。　 八 搖頭丸壹顆 ①外觀為綠色碎錠（驗前淨重0.2812公克，驗餘淨重0.0906公克），檢出第二級毒品3,4-亞甲基雙氧甲基安非他命、甲基安非他命、第三級毒品愷他命等成分（見警卷第317頁）。 ②被告為警查獲時所持有之毒品（見警卷第211頁）。　 
附表二：
編號 物品名稱及數量 備註 一 白色手機壹支 （含SIM卡壹張） 臺中地院109年度院保字第848號扣押物品清單編號1所示之物（見原審卷第57頁；警卷第211頁）。 二 灰色手機壹支 臺中地院109年度院保字第848號扣押物品清單編號2所示之物（見原審卷第57頁；警卷第211頁）。 三 新臺幣陸萬參佰元 ①臺中地院109年度院保字第848號扣押物品清單編號3所示之物，已入國庫（見原審卷第57頁；警卷第211頁；偵10848卷第248頁）。 ②其中之1,300元及3,800元，分別係被告犯罪事實欄一、㈢及㈣所示犯行之犯罪所得；其餘之55,200元，堪認係被告所得支配而取自其他違法行為所得財物。